【裁判字號】    92,訴,23
【裁判日期】    920430
【裁判案由】    損害賠償
【裁判全文】
臺灣花蓮地方法院民事判決  九十二年度訴字第二三號
    原      告  乙○○
    被      告  甲○○
右當事人間請求損害賠償事件，本院判決如左：
    主    文
被告應給付原告新臺幣壹拾壹萬陸仟伍佰貳拾捌元。
原告其餘之訴駁回。
訴訟費用由被告負擔五分之一，餘由原告負擔。
    事實及理由
一、原告主張：原告受被告之邀約，於民國九十一年四月二十七日二十時許，共同前
    往台東縣池上鄉海岸山脈山區狩獵，於翌日（四月二十八日）因受被告持土造獵
    槍射擊而身受重傷，雖經送醫急救挽回生命，但因經濟因素，身上尚有三十餘處
    之散彈未取出，流竄各處。尤以手指關節部位之子彈，形成腫瘤，無法彎曲取物
    ，致無法工作，全家六口生計陷入絕境。原告今年四十七歲，應屬壯年，工作穩
    定，平時負擔父親、妻子及子女三人之生計，最小女兒僅十二歲，原告受傷後無
    法工作，形同廢人，目前正申辦身心重度殘障手冊，而被告至今仍未賠償，且避
    不面見；原告的學歷是國小畢業，原務農維生；爰依侵權行為之法律關係請求以
    下金額：(一)醫療費用部分：新台幣（下同）一萬六千二百八十八元。(二)無法工作
    之損失部分：依原告每月最低所得一萬元計算，請求五年工作收入損失共計六十
    萬元。(三)精神上損害賠償四十萬元。並聲明：被告應給付原告一百零一萬六千二
    百八十八元。
二、被告對其於九十一年四月二十八日持獵槍誤傷原告，致原告受傷，及原告支出醫
    藥費一萬六千二百八十八元等情並不爭執，惟以：我目前找不到工作，沒有財產
    可以賠償被告，我的學歷國中二年級肄業，務農，我平常就沒有收入；原告請求
    工作損失六十萬元及精神損害賠償四十萬元部分我無力負擔等語資為抗辯。並聲
    明：原告之訴駁回。
三、得心證之理由：本件兩造所爭執之處，應在於原告請求損害賠償之數額應為若干
    ？
  (一)按因故意或過失，不法侵害他人之權利者，負損害賠償責任；不法侵害他人之身
    體或健康者，對於被害人因此喪失或減少勞動能力或增加生活上之需要時，應負
    損害賠償責任；又不法侵害他人之身體、健康、名譽、自由、信用、隱私、貞操
    或不法侵害其他人格法益而情節重大者，被害人雖非財產上之損害，亦得請求賠
    償相當之金額，民法第一百八十四條第一項前段、第一百九十三條第一項、第一
    百九十五條第一項前段分別定有明文。原告主張被告於九十一年四月二十八日在
    台東縣池上鄉海岸山脈山區狩獵，不慎以土製長槍誤擊原告，致原告受傷之事實
    ，業據提出診斷證明書一份為證，並為被告所不爭，而被告亦因犯過失傷害罪，
    經判處拘役五十九日，得易科罰金確定，有本院九十一年度玉簡字第四八號、九
    十二年度簡上字第二號刑事判決在卷可參，是原告主張之事實應堪信為真實。依
    據前述說明，原告起訴請求被告負擔損害賠償責任，核屬有據。至原告所得請求
    損害賠償之範圍，本院審酌如下：
  (一)醫療費用部分：原告主張其受傷致支出醫療費用一萬六千二百八十八元，有財團
    法人佛教慈濟綜合醫院（下稱慈濟醫院）九十二年二月二十日函及所附醫療費用
    收據、明細表等為證，並為被告所不爭，是上開事實應堪信為真實。則原告請求
    醫療費用一萬六千二百八十八元，即屬有據。
  (二)工作收入之損失部分：原告主張其每月收入一萬元，因受被告槍傷致五年無法工
    作，請求損失六十萬元云云，惟就其主張之上情並未能舉確實之證據以為佐證，
    查：原告於九十一年四月二十八日因遭被告持獵槍誤傷，送醫院急診，檢查發現
    身上多處彈孔傷痕，包括前胸、腹部、左上肢及右下肢，惟前述外傷並無迫切性
    之生命危險，故於加護病房治療，於九十一年四月二十九日因病況穩定而轉入普
    通病房繼續治療，於同年五月一日因肢體之傷口感染而入手術室接受傷口清創，
    同年五月十日因病況穩定而辦理出院，續門診治療，於九十一年五月十六日、五
    月二十三日及六月一日於門診治療，其後原告即未曾至門診追蹤，住院期間經電
    腦斷層未發現明顯外傷病灶，此次之外傷乃屬普通之外傷，未有器官機能毀敗之
    可能，就其當時入院之受傷狀況，不致影響其將來之工作能力等情，有慈濟醫院
    九十二年三月二十四日函及所附原告之病情說明書、病歷各一份可參，則自原告
    受傷住院九十一年四月二十八日起至最後一次門診治療即九十一年六月一日止，
    此段期間應可認定為原告因受傷而無法工作之期間，共計三十五日；又原告並未
    提出其每月收入之證明，然經本院函查原告之所得稅申報資料，其在九十年度全
    年所得為三萬元，有財政部台灣省北區國稅局九十年度綜合所得稅各類所得資料
    清單一份可參（本院卷二六頁），依此計算原告三十五日無法工作所致收入損失
    為二百四十元（30000除12除365乘35＝240，元以下四捨五入）。是其請求工作
    收入之損失二百四十元之範圍內，為有理由。
  (三)精神上損害賠償部分：原告因被告上開過失傷害行為而受傷住院，行動不便，雖
    未造成重傷，但至今身體內仍留有子彈，很難手術完全取出（有診斷證明書一份
    可參，本院卷三二頁），原告精神上應受有相當之痛苦，爰審酌兩造均務農，被
    告九十年全年收入共十六萬二千九百元（有被告九十年度綜合所得稅各類所得資
    料清單一份足憑），暨兩造之身分、地位、收入、被告過失傷害行為致原告所受
    傷害、行動不便之痛苦等一切情狀，認原告請求精神上損害賠償十萬元為適當。
四、從而，原告依侵權行為法則請求被告給付損害賠償十一萬六千五百二十八元（
    16288＋240＋100000＝116528），即屬有據，應予准許，逾此部分之請求為無理
    由，應予駁回。
五、結論：本件原告之訴為一部有理由，一部無理由，依民事訴訟法第七十九條，判
    決如主文。
中      華      民      國    九十二    年      四      月    三十      日
                         臺灣花蓮地方法院民事庭
~B法      官  楊碧惠
右正本証明與原本無異。
如對本判決不服，應於送達後廿日內，向本院提出上訴狀（應抄附繕本）。
~B法院書記官  黃智美
中      華      民      國    九十二    年        五    月      二      日


司法院資訊處製作；財團法人民間司法改革基金會備份。
